【裁判字號】    97,交抗,194
【裁判日期】    970905
【裁判案由】    聲明異議
【裁判全文】
臺灣高等法院臺南分院交通事件裁定     97年度交抗字第194號
抗  告  人
即受處分人  甲○○
上列抗告人因違反道路交通管理處罰條例案件，不服臺灣雲林地
方法院交通法庭中華民國九十七年七月九日裁定（九十七年度交
聲字第一二一號），提起抗告，本院裁定如下：
    主  文
抗告駁回。
    理  由
一、抗告意旨略以：照相逕行舉發後，裁定謂車輛名義人即駕駛
    人，有未詳盡查證之事，車輛名義人為合作社理事主席，任
    意由社員或員工使用，要不是車輛名義人有駕駛執照，否則
    如何記一點，為此提起抗告，請求撤銷原裁定云云。
二、按汽車駕駛人，行車速度，超過規定之最高時速，或低於規
    定之最低時速，除有第四十三條第一項第二款情形外，處新
    臺幣一千二百元以上二千四百元以下罰鍰。又按汽車駕駛人
    有下列各款所列條款之一者，除依原條款處罰鍰外，並予記
    點：一、有第四十條情形者，記違規點數一點。道路交通管
    理處罰條例第四十條、第六十三條第一項第一款分別定有明
    文。
三、經查：
  (一)本件抗告人即受處分人所有車牌號碼S6－2022號自用小客車
    （下稱系爭車輛），於民國九十七年二月二十五日十五時二
    十五分許，行經嘉義市○○路第一二二五附一號前時，行車
    速度超過該路段規定之最高時速二十公里以上四十公里以下
    ，經科學儀器測速照相機測得超速，並經警逕行舉發，原處
    分機關即交通部公路總局嘉義區監理所雲林監理站乃依道路
    交通管理處罰條例第四十條、第六十三條第一項第一款規定
    ，裁處抗告人罰鍰新臺幣（下同）一千八百元，並記違規點
    數一點之事實，有原處分機關裁決書、舉發機關舉發通知單
    等件為證，且為抗告人所不爭執，此部分事實當可認定。
  (二)按汽車駕駛人之行為有下列情形之一，當場不能或不宜攔截
    製單舉發者，得逕行舉發：七、經以科學儀器取得證據資料
    證明其行為違規。處罰條例第七之二條第一項第七款定有明
    文。本件系爭車輛行車超速二十公里以上，而舉發機關員警
    並非隨時均有警力於道路上執行交通違規取締勤務，且倘當
    場攔截超速車輛易致生交通事故，危害其他用路人之安全，
    故本件有當場不能或不宜攔截製單舉發之情形，故舉發機關
    當可以科學儀器取得證據後逕行舉發。又系爭車輛行駛之路
    段最高時速限制為五十公里，有嘉義市政府警察局九十七年
    四月十七日嘉市警交字第0970039478號函在卷可佐，系爭車
    輛時速八十三公里，超過最高時速二十公里以上四十公里以
    下，有經科學儀器測速照相機攝得之照片一紙在卷可憑。而
    該測速照相機於九十六年十二月十日甫經經濟部標準檢驗局
    檢定合格，合格有效日期至九十七年十二月三十一日，有經
    濟部標準檢驗局JO0000000號「雷達測速儀檢定合格證書」
    一份在卷可查，是系爭車輛確有於上開時、地超過最高時速
    二十公里以上四十公里以下之違規，已堪認定。
  (三)又按「本條例之處罰，受舉發違反道路交通管理事件之受處
    罰人，認為受舉發之違規行為應歸責他人者，應於舉發違反
    道路交通管理事件通知單應到案日期前，檢附相關證據及應
    歸責人相關證明文件，向處罰機關告知應歸責人，處罰機關
    應即另行通知應歸責人到案依法處理。逾期未依規定辦理者
    ，仍依本條例各該違反條款規定處罰。」處罰條例第八十五
    條第一項定有明文。依上開規定，抗告人如認為系爭車輛超
    速當時，其非實際駕駛之違規人，亦應於應到案日期前，向
    原處分機關告知實際違規人為何人，惟抗告人並未向原處分
    機關陳明何人為違規者，故依上開規定仍應處罰抗告人本人
    。
  (四)至抗告人雖以前開情詞置辯，惟法院受理交通異議案件，乃
    是對於交通舉發行政處分審查其是否違法，本質上屬於行政
    爭訟過程，與普通法院審理刑事案件之原則不同，其舉證責
    任之原理，非如刑事案件中，應超越任何合理懷疑始可為有
    罪判決者之嚴格程度，其舉證責任之原理，應與民事訴訟相
    類似，除有特別規定外，基本上準用民事訴訟法，由國家機
    關與人民二造，各自履行其主觀之舉證責任，在過程中各自
    提出證據，若窮盡各種證據方法，待證結果仍有不明時，則
    依客觀之舉證責任危險分配原則，決定國家機關與人民二造
    何人應受敗訴危險，此參酌行政訴訟法第一百三十六條規定
    準用民事訴訟法第二百七十七條自明。查原法院駁回抗告人
    之異議，乃引據上開嘉義市政府警察局九十七年四月十七日
    嘉市警交字第0970039478號函、科學儀器測速照相機攝得之
    照片一紙、經濟部標準檢驗局JO 0000000號「雷達測速儀檢
    定合格證書」一份等件為證，而抗告人僅空言抗辯其非實際
    駕駛人，卻未提出任何實際違規人之相關證據以供調查，從
    而原法院依上開證據而為抗告人違規事實之認定，於法尚無
    不合。
四、綜上所述，本件抗告人於前述時、地有「行車速度超過該路
    段規定之最高時速二十公里以上四十公里以下」之違規事實
    ，堪以認定。原審認原處分機關依處罰條例第四十條、第六
    十三條第一項第一款，違反道路交通管理事件統一裁罰基準
    及處理細則第四十三、四十四、六十七條之規定及統一裁罰
    基準表，裁處抗告人罰鍰一千八百元，並記違規點數一點，
    於法並無違誤，因而裁定駁回抗告人之異議，本院核其認事
    用法均無不合，抗告人指摘原裁定不當，為無理由，應予駁
    回。
五、據上論結，應依道路交通案件處理辦理第二十六條，刑事訴
    訟法第四百十二條，裁定如主文。
中    華    民    國    97    年    9     月    5     日
                  刑事第六庭    審判長法  官  董武全
                                      法  官  曾文欣
                                      法  官  杭起鶴
以上正本證明與原本無異。
不得再抗告。
                                      書記官  魏安里
中    華    民    國    97    年    9     月    5     日


司法院資訊處製作；財團法人民間司法改革基金會備份。
